臺灣高等法院交通事件裁定　　　　　　 96年度交抗字第721號
抗　告　人
即受處分人　甲○○
上列抗告人因違反道路交通管理處罰條例案件，不服臺灣臺北地
方法院，中華民國96年8月28日96年度交聲字第897號裁定，提起
抗告，本院裁定如下：
    主  文
抗告駁回。
    理  由
一、原裁定意旨略以：(一)按汽車，係指在道路上不依軌道或電力
    架線而以原動機行駛之車輛（包括機器腳踏車）。汽車駕駛
    人駕駛汽車，應遵守道路交通標誌、標線、號誌之指示。汽
    車駕駛人，行經有燈光號誌管制之交岔路口闖紅燈者，處新
    臺幣（下同）1千8百元以上5千4百元以下罰鍰，並應記違規
    點數3點。道路交通安全規則第2條第1項第1款、第90條，道
    路交通管理處罰條例第53條第1項、第63條第1項第3款，分
    別定有明文。又按行為人有違反道路交通管理處罰條例之情
    形者，應填製舉發違反道路交通管理事件通知單（下稱通知
    單），並於被通知人欄予以勾記，其通知聯依下列規定辦理
    ：一、當場舉發者，應填記駕駛人或行為人姓名、性別、出
    生年月日、地址、身分證統一編號及車主姓名、地址、車牌
    號碼、車輛種類。被查獲之駕駛人或行為人為受處分人時，
    應於填記通知單後將通知聯交付該駕駛人或行為人簽名或蓋
    章收受之；拒絕簽章者，仍應將通知聯交付該駕駛人或行為
    人收受，並記明其事由及交付之時間；拒絕收受者，應告知
    其應到案時間及處所，並記明事由與告知事項，視為已收受
    。又違反道路交通管理事件行為人，未依規定自動繳納罰鍰
    ，或未依規定到案聽候裁決，處罰機關應依基準表於舉發違
    反道路交通管理事件通知單送達且逾越應到案期限60日之3
    個月內，逕行裁決之。違反道路交通管理事件統一裁罰基準
    及處理細則第11條第1項第1款、第44條第1項，分別定有明
    文。(二)抗告人即受處分人甲○○騎乘車牌號碼ARI-312重型
    機車，於民國96年2月4日晚間10時25分許，沿臺北市○○路
    自西向東行駛，於松平路與松智路交岔路口，闖紅燈左轉，
    為臺北市政府警察局吳興街派出所警員洪俊瑋攔停製作通知
    單舉發，惟抗告人拒絕簽收通知單，經舉發警員告知到案時
    間、地點，並將抗告人拒絕簽收情形，記載於通知單等情，
    有通知單影本，在卷可稽，並經證人洪俊瑋於原審結證明確
    。(三)聲明異議意旨略以：抗告人於上揭時間，騎乘機車沿松
    平路前行，於距離與松智路交岔路口約3、40公尺處時，松
    平路上號誌為紅燈，而松智路之號誌剛轉為黃燈，其以時速
    約10至15公里，緩行至交岔路口停止線時，松平路方向號誌
    剛好轉換成綠燈，其繼續前進左轉松智路，卻為從松智路自
    南向北前行之警員攔停舉發，其婉轉解釋，該警員卻不予理
    會，其退而請警員若為業績壓力，必須舉發，改舉發罰鍰額
    度較輕之其他交通違規行為，仍遭警員舉發闖紅燈，實在冤
    枉等語。(四)經查，證人洪俊瑋於原審具結證稱：我騎乘機車
    ，從松智路由南往北行駛，到達人行穿越道，松智路方向還
    是綠燈，抗告人從我左手邊騎過來，從松平路慢慢左轉，騎
    到松智路車道中間，我有看到抗告人行向號誌仍是紅燈，我
    才攔下抗告人，說明抗告人闖紅燈，抗告人一開始坦承有闖
    紅燈之交通違規行為，並問闖紅燈所處罰鍰額度，我告以係
    1千8百元，抗告人就問我可否舉發罰鍰額度較低之交通違規
    行為，我還是舉發闖紅燈，抗告人就不承認，並且拒絕簽收
    通知單。我向抗告人說明其闖紅燈後，松智路方向號誌才剛
    好轉換成紅燈（即松平路方向號誌轉為綠燈）等語。證人洪
    俊瑋係當場查獲抗告人有闖紅燈之交通違規行為，予以攔停
    舉發，其與抗告人並不認識，也無怨恨仇隙，自無甘冒刑責
    ，刻意栽贓抗告人必要。而抗告人自承曾請求證人洪俊瑋舉
    發罰鍰額度較低之交通違規行為，益徵證人洪俊瑋所證上情
    ，可以採信。則抗告人有於前開時、地，行經有燈光號誌管
    制之交岔路口闖紅燈之交通違規行為，堪以認定。(五)抗告人
    逾通知單所載應到案日期即96年2月19日後60日，仍未依規
    定自動繳納罰鍰、到案聽候裁決，原處分機關臺北市交通事
    件裁決所，依道路交通管理處罰條例第53條第1項、第63條
    第1項第3款、違反道路交通管理事件統一裁罰基準及處理細
    則第43條、第44條及違反道路交通管理事件統一裁罰基準表
    規定，裁處抗告人罰鍰4千5百元，並記違規點數3點，依上
    開說明，並無違誤。抗告人聲明異議，為無理由，應予駁回
    等語。
二、抗告意旨略以：(一)抗告人是在松平路號誌剛好由紅燈轉換成
    綠燈時，通過路口停止線，於發現警員示意停車，即停靠路
    邊，婉轉解釋並無闖紅燈情事，但警員不肯接受，執意舉發
    ，抗告人同情警員因春安演習，業績壓力過大，必須交差了
    事，而為不實舉發，亦有可能判斷錯誤，誤認抗告人闖紅燈
    ，才向警員表示，請改舉發罰鍰額度較低之交通違規行為，
    不要讓抗告人負擔太重。因警員仍舉發抗告人闖紅燈，抗告
    人深感冤枉，才拒絕簽收通知單。(二)抗告人曾當場質問警員
    ，其闖紅燈行駛，警員表示其係執勤中，言下之意，已坦承
    有闖紅燈行為，足認抗告人並未闖紅燈。(三)抗告人從未承認
    有闖紅燈行為，原裁定有何法律依據，逕行採信舉發警員之
    說法，而不採抗告人之辯解，僅單憑警員之說詞，即認定抗
    告人有交通違規行為等語。
三、按證據之證明力，由法院本於確信自由判斷。但不得違背經
    驗法則及論理法則。刑事訴訟法第155條第1項，定有明文。
    上開規定，依道路交通管理處罰條例第89條規定，於法院受
    理有關交通事件，準用之。
四、經查，原裁定參酌舉發警員即證人洪俊瑋之證言及抗告人自
    己之說詞，因而採信證人洪俊瑋之證詞，原有所本。本院佐
    以倘抗告人所稱警員洪俊瑋闖紅燈等情，確有其事，警員即
    係故意誣陷抗告人，事實明顯，抗告人應不會仍以警員可能
    判斷錯誤等情置辯。另警員洪俊瑋係當場攔停抗告人，即製
    單舉發，並非逕行舉發，警員必須立即面對抗告人之質疑，
    衡情自當較為謹慎，鮮有故意誣陷或疏誤可能。原裁定採信
    證人洪俊瑋之證詞，認定抗告人有闖紅燈之交通違規行為，
    並未違背經驗法則及理法則，依上開說明，於法無違。抗告
    意旨仍執前詞，以原審不採抗告人之辯解，僅憑證人即舉發
    警員之證詞，即據以認定抗告人有交通違規行為，於法無據
    ，指摘原裁定不當，提起抗告，為無理由，應予駁回。
五、據上論結，應依道路交通案件處理辦法第26條，刑事訴訟法
    第412條，裁定如主文。
中　　華　　民　　國　　96　　年　　9　　月　　29 　　日
　　　　　　      刑事第十三庭審判長法  官  曾德水
                                    法  官  談  虎
                                    法  官  李錦樑
以上正本證明與原本無異。
不得再抗告。
                                    書記官  吳金來
中　　華　　民　　國　　96　　年　　9　　月　　29 　　日
